最高法院刑事判決　　　　　　　　　 111年度台上字第2406號
上　訴　人　王義榮
選任辯護人　趙乃怡律師
上列上訴人因加重詐欺案件，不服臺灣高等法院中華民國111 年
1月19日第二審判決（110年度上訴字第3431號，起訴案號：臺灣
士林地方檢察署110 年度偵字第5457號），提起上訴，本院判決
如下：
    主  文
上訴駁回。
    理  由
一、按刑事訴訟法第377 條規定，上訴於第三審法院，非以判決
    違背法令為理由，不得為之。是提起第三審上訴，應以原判
    決違背法令為理由，係屬法定要件。如果上訴理由書狀並未
    依據卷內訴訟資料，具體指摘原判決不適用何種法則或如何
    適用不當，或所指摘原判決違法情事，顯與法律規定得為第
    三審上訴理由之違法情形，不相適合時，均應認其上訴為違
    背法律上之程式，予以駁回。
二、本件原審經審理後，認定上訴人王義榮有原判決事實欄（下
    稱事實欄）所載三人以上共同詐欺取財（下稱加重詐欺）及
    洗錢防制法第14條第1 項之一般洗錢罪之犯行，因而撤銷第
    一審所為諭知無罪之判決，改判依想像競合犯之例從一重論
    處上訴人加重詐欺罪刑，已詳敘其所憑證據及認定之理由，
    有卷存證據資料可資覆按。
三、按犯罪事實之認定，證據之取捨及其證明力如何，乃事實審
    法院自由判斷之職權，如其取捨證據不違背經驗法則與論理
    法則，即不得指為違法，而據為上訴第三審之理由。原判決
    係綜合全案辯論意旨及調查證據所得，依憑上訴人所為不利
    己之供述，證人即被害人曹聰明於警詢時所為不利於上訴人
    之證詞，佐以卷附其餘相關證據資料，依法認定上訴人有事
    實欄所載加重詐欺及一般洗錢之犯行。並就上訴人否認上開
    犯行及其所辯，如何俱不足採，而與上開不利上訴人之證據
    有所出入部分之證詞，如何不足採憑或不足為有利上訴人之
    認定，亦依卷內證據資料予以指駁及說明。復就所確認之事
    實，敘明依上訴人自述之學經歷，顯為智慮成熟之人，其既
    自行申辦銀行帳號供己使用，自應知悉要求他人提供帳戶供
    其使用，或委請代為提款，並以層轉隱晦之方式交付款項，
    與常情有違，且為政府一再宣導係詐欺集團實施詐欺、洗錢
    之犯罪手段，而金融機構亦廣為警告所屬帳戶之所有人（如
    ：在ATM 提款機處張貼此等警語，甚至在ATM 提款使用螢幕
    畫面時一併顯示），並迭經新聞媒體報導在案。再參以上揭
    卷附曹聰明匯款申請書及上訴人至ATM 提款之監視器畫面，
    曹聰明於民國109年12月9日下午13時23分許匯款至上訴人事
    實欄所載帳戶後，旋即於當日下午13時51分許由上訴人提領
    ，期間僅相隔20幾分鐘，上訴人亦無在此段時間內為任何申
    辦貸款之行為或與銀行為驗資證明之舉措。何況其提領當時
    ，在旁等候領款者並未戴有口罩，而上訴人則頭戴全罩式安
    全帽、口罩，並將安全帽之面罩蓋下。衡以當時尚非疫情警
    戒期間，茍非上訴人明知其所為即係從事加重詐欺及一般洗
    錢等不法犯罪，何需為如此刻意掩飾自己容貌之裝扮？足見
    應係為避免日後因而遭追緝甚明。何況其領得款項後，即逕
    自騎乘機車離去，至約定地點將款項交付予不認識之他人，
    再由該人層轉交與所謂「Dennis林」者。若非上訴人明知該
    金錢來源不法，豈會如此大費周章配合領款再層層轉交，刻
    意隱晦掩飾製造金流斷點。因認上訴人主觀上顯然明知其上
    開行為不法，仍分擔上開加重詐欺取財及一般洗錢罪之客觀
    構成要件行為，其與詐欺集團間有犯意聯絡及行為分擔，自
    應負共同正犯之責至明等旨。所為論斷，核與論理法則及經
    驗法則無違，亦無判決理由矛盾、證據調查職責未盡之違法
    。係屬事實審法院採證認事職權之適法行使，自不能任意指
    摘為違法。
四、上訴意旨置原判決之明白論敘於不顧，仍執於原審所辯相同
    各詞而指摘原判決採證不當，且謂：伊以為是一般貸款程序
    ，並無主觀犯意，有LINE對話紀錄截圖可資證明，不知是從
    事詐騙行為云云，經核係持已為原判決指駁之陳詞再事爭執
    ，或對於事實審法院採證認事職權之適法行使，徒憑自己之
    說詞及持相異評價，任意指為違法，並為事實上之爭辯，顯
    與法律規定得為第三審上訴理由之違法情形，不相適合。應
    認上訴人本件上訴違背法律上程式，予以駁回。
據上論結，應依刑事訴訟法第395條前段，判決如主文。
中    華    民    國   111    年    5     月    18    日
                  刑事第七庭審判長法  官  段  景  榕  
                                  法  官  汪  梅  芬  
                                  法  官  宋  松  璟  
                                  法  官  江  翠  萍  
                                  法  官  沈  揚  仁  
本件正本證明與原本無異
                                  書記官
中    華    民    國   111    年    5     月    24    日